臺灣臺南地方法院刑事裁定　　　　　　 100年度聲字第2164號
聲明異議人　陳金順
即　受刑人
上列聲明異議人即受刑人因竊盜案件，以臺灣臺南地方法院檢察
署檢察官100 年度執字第5387號執行指揮為不當，向本院聲明異
議，本院裁定如下
    主  文
聲明異議駁回。
    理  由
一、聲明異議意旨略以：受刑人現仍在學，已願意改過，若執行
    拘役35日及有期徒刑3 月將嚴重影響其課業及病情（精神障
    礙症），希望能准予易服社會勞動等語。
二、易服社會勞動，由指揮執行之檢察官命令之；受刑人以檢察
    官執行之指揮為不當者，得向諭知該裁判之法院聲明異議，
    刑事訴訟法第479 條第1 項、第484 條分別定有明文。又受
    6 月以下有期徒刑或拘役之宣告，依規定得易科罰金而未聲
    請易科罰金者，得以提供社會勞動6 小時折算1 日，易服社
    會勞動；因身心健康之關係，執行顯有困難者，或易服社會
    勞動，難收矯正之效或難以維持法秩序者，不適用之，刑法
    第41條第2 項、第4 項分別定有明文。又執行裁判由為裁判
    法院之檢察官指揮之，刑事訴訟法第457 條第1 項復有明定
    ，故檢察官是否准予易服社會勞動，應考量是否有「受刑人
    身心健康之關係，執行顯有困難」，及考量是否「難收矯正
    之效」及「難以維持法秩序」等因素，而上開因素之考量，
    屬檢察官行政裁量事項，此係立法者賦予執行者能依具體個
    案，考量犯罪特性與情節及受刑人個人之特殊事由，據以審
    酌應否准予易服社會勞動，是以法律賦予執行檢察官此項裁
    量權，僅在發生裁量瑕疵之情況時，法院始有介入審查之必
    要，倘執行檢察官於執行處分時，已具體說明不准易服社會
    勞動之理由，且未有逾越法律授權、專斷等濫用權力之情事
    ，自不得遽謂執行檢察官之執行指揮為不當。
三、為妥適運用易服社會勞動之相關規定，並使檢察機關辦理易
    服社會勞動在執行作業上有統一客觀之標準，法務部訂有「
    檢察機關辦理易服社會勞動作業要點」，其中第5 點（七）
    規定受刑人有身心疾病或障礙，得認符合刑事訴訟法第41條
    第4 項「因身心健康之關係，執行社會勞動顯有困難」之事
    由，即不准受刑人易服社會勞動之聲請。經查：
  (一)受刑人陳金順因竊盜案件，經本院於100 年8 月10日以99年
    度易字第1510號判決判處有期徒刑3 月、應執行拘役35日，
    於100 年9 月6 日確定；嗣臺灣臺南地方法院檢察署通知受
    刑人應於100 年10月25日到案執行，受刑人於100 年10月11
    日至該署聲請易服社會勞動，經同署檢察官於100 年10月18
    日函覆其因身心健康關係，執行社會勞動顯有困難，而駁回
    聲請。嗣受刑人於100 年10月25日到案執行，現已令入法務
    部矯正署臺南監獄臺南分監執行等情，業經本院依職權調閱
    上開判決、執行案件卷宗查核無訛。
  (二)就被告是否因【身心健康關係，執行社會勞動顯有困難】？
  1.被告前揭涉犯竊盜案件，經本院99年度易字第1510號案件囑
    託行政院衛生署嘉南療養院鑑定被告於該案犯罪行為當時之
    精神狀態乙節，經該院函覆稱：「…陳員為精神分裂症者…
    雖可返診治療，但病識感、服藥順從性不佳，獨居欠缺他人
    協助配合治療，因此，目前仍殘存部分幻聽、被害妄想，偶
    因精神症狀導致人際衝突，衝突控制差，且於本院日間留院
    住院期間仍有自語、注意力不佳、話量多、跟蹤女性病患情
    形，亦因精神分裂症而有認知功能減退之情形…因此，整體
    判斷於案發當時雖未達精神障礙或其他心智缺陷，致不能辨
    識其行為違法或欠缺依其辨識而行為之能力，但有可能因精
    神障礙或其他心智缺陷致其辨識行為違法或依其辨識而行為
    之能力，顯著減低之程度」。另就其精神症狀，該院函覆稱
    ：「陳員目前仍有殘留精神症狀，且現實感不佳，服藥並未
    完全按照醫囑，因此建議陳員除應負之刑責外，在刑後、刑
    之赦免、假釋、緩刑或緩起訴後，宜持續於精神科門診尋找
    信賴醫師長期追蹤治療…陳員仍有與現實脫節之怪異思考與
    奇特行為，建議由精神科專科醫師通報為嚴重病人，並由保
    護人監督並協助其固定門診追蹤治療與服藥狀態…可考慮安
    排其在適當之精神醫療院所接受至少6 個月之監護處分…以
    減少因疾病衍生之行為、認知問題而導致再犯之可能性。」
    此有行政院衛生署嘉南療養院100 年7 月4 日嘉南司字第10
    00004750號函檢附100 年2 月16日之司法精神鑑定報告書1
    份在卷可憑。
  2.被告另涉犯之竊盜案件（本院100 年度簡字第1713號），關
    於被告事後之治療復原情形及上開精神鑑定報告書可否採為
    被告另次竊盜犯行之行為時精神狀態判斷依據一節，經該案
    承辦法官依職權詢問鑑定醫師李俊宏，業據其覆稱：「被告
    有持續回門診接受治療，但其是屬於精神殘餘症，是混亂型
    精神分裂，被告的記憶力、注意力、邏輯力均不好…他的精
    神狀況不穩定，還曾經跟蹤女病友回家。100 年2 月16日之
    鑑定報告可以援用，且被告這段期間服藥改變不大，建議能
    用監護處分是必要的」，亦於該判決中記載明確。該判決並
    命被告應於刑之執行完畢或赦免後，令入相當處所，施以監
    護2 年，有該判決書在卷可佐。
  3.準此，執行檢察官綜合上開精神鑑定報告書、本院2 份判決
    中認定之理由，且受刑人亦因精神疾病而免服兵役、因精神
    疾病而領有殘障手冊等個人史（詳司法精神鑑定報告書），
    認受刑人因身心健康關係，執行社會勞動顯有困難，尚難謂
    有逾越法律授權、專斷等濫用權力之情事。是依前開說明，
    本件執行檢察官以100 年度執字第5387號執行命令不准受刑
    人易服社會勞動，於法並無違誤。
四、綜上，本件就受刑人聲明異議所執理由，尚無法認定檢察官
    所為執行之指揮有何違法或裁量瑕疵之處；此外，亦未見檢
    察官有何逾越法律授權、專斷或將與事件無關之因素考慮在
    內等濫用權力之情，揆諸前揭說明，應認受刑人聲明異議為
    無理由，依法應予駁回。
五、依刑事訴訟法第486條，裁定如主文。
中    華    民    國   100    年    10    月    27    日
                  刑事第八庭    法  官  羅郁棣
以上正本證明與原本無異。
如不服本裁定，應於收受送達後5日內向本院提出抗告狀。（應
附繕本）
                                書記官  廖明瑜
中    華    民    國   100    年    10    月    27    日